臺灣臺中地方法院刑事判決
111年度易字第221號
公  訴  人  臺灣臺中地方檢察署檢察官
被      告  蒯星辰



選任辯護人  林輝明律師
上列被告因妨害自由案件，經檢察官提起公訴（110年度偵字第3
2535號），本院判決如下：
    主    文
丙○○無罪。
    理    由
一、公訴意旨略以：被告丙○○於民國110年5月15日13時53分許(
    起訴書誤載為14時26分，應予更正)，在臺中市○○區○○路0段
    00號前，駕駛車牌號碼0000-00號自用小客車與告訴人乙○○
    所騎乘之車牌號碼000-000號普通重型機車發生車禍，在車
    禍雙方責任尚有爭議前(尚牽涉第三人之車禍責任)，竟不思
    依法定程序等公正第三方之車禍責任鑑定單位先行確認各方
    之肇事責任，以利後續依肇事責任之求償事宜，即單方認定
    要求告訴人賠償，因此調解不成立，被告從車禍登記資料中
    得知告訴人之住居處及聯絡方式，竟基於恐嚇危害安全之犯
    意，於110年9月5日19時31分許，以友人江○○之手機門號000
    0000000號撥打電話給告訴人恫稱：你要是不處理，下禮拜
    我就叫人到宜蘭你家跟你收啦，…我就麻煩村長跟我去你家
    阿，你在你在你在你在等，你在看阿，我在跟你搞一齣比較
    大齣欸阿，…我下禮拜，下禮拜就是找村長去你家啦，我就
    是找村長去你家啦，…你家你姐有沒有在你家，…阿你家都沒
    有人沒關係，我就去你家拉布條等語(下稱本案言語)，使告
    訴人心生畏懼，致生危害於安全，經警循線查悉上情。因認
    被告涉犯刑法第305條恐嚇危害安全罪嫌等語。
二、按犯罪事實應依證據認定之，無證據不得認定其犯罪事實；
    不能證明被告犯罪者，應諭知無罪之判決，刑事訴訟法第15
    4條第2項、第301條第1項分別定有明文。此所謂認定犯罪事
    實之證據，無論其為直接或間接證據，均須達於通常一般人
    均不致有所懷疑，而得確信其為真實之程度者，始得據為有
    罪之認定，若其關於被告是否犯罪之證明未能達此程度，而
    有合理性懷疑之存在，致使無法形成有罪之確信，根據「罪
    證有疑、利於被告」之證據法則，即不得遽為不利被告之認
    定（最高法院29年上字第3105號、40年台上字第86號、76年
    台上字第4986號裁判意旨參照）。
三、公訴人認被告涉犯刑法第305條恐嚇危害安全罪嫌，無非係
    以被告於警詢及偵查中之供述、證人即告訴人於警詢及偵查
    中之指證、員警職務報告、通話記錄詳情、電話錄音及譯文
    、通聯調閱查詢單、調解不成立證明書、道路交通事故當事
    人登記聯單、道路交通事故現場圖、雙方之對話訊息為其論
    據。
四、訊據被告固坦承有於前開時間、地點與告訴人發生車禍，及
    與告訴人調解不成立後，有於110年9月5日19時31分許，以
    友人江○○之手機門號0000000000號撥打電話給告訴人，對告
    訴人稱：你要是不處理，下禮拜我就叫人到宜蘭你家跟你收
    啦，…我就麻煩村長跟我去你家阿，你在你在你在你在等，
    你在看阿，我在跟你搞一齣比較大齣欸阿，…我下禮拜，下
    禮拜就是找村長去你家啦，我就是找村長去你家啦，…你家
    你姐有沒有在你家，…阿你家都沒有人沒關係，我就去你家
    拉布條等語(即本案言語)之事實，惟堅決否認有何恐嚇危害
    安全犯行，辯稱：我跟告訴人說「下禮拜我就叫人到宜蘭你
    家跟你收啦」，是因為告訴人曾說願意先賠我新臺幣(下同)
    五萬元修車費，並說剩下的我們再談，告訴人說有去貸款，
    但至今沒有依約給我五萬元，又避不見面，我聲請法院調解
    他也不來，「叫人」是口頭禪，沒有要叫誰去跟告訴人收錢
    ，我是要叫村長、里長陪我一起去。我說「我在跟你搞一齣
    比較大齣欸阿」，是指如果進入司法程序，我還要找律師、
    走民事、刑事程序，我說「我就去你家拉布條」，是指布條
    要寫要告訴人要還我五萬元，我沒有惡意，因為告訴人避不
    見面。我對告訴人口出上開言語是因為希望他依約給付五萬
    元，我是基於生活，我也先籌錢修車了等語。辯護人則為被
    告辯稱：告訴人於通訊軟體LINE對話中已向被告表示願意負
    起車禍全部責任，並願意先給付五萬元給被告，惟告訴人事
    後避不見面，被告仍先聲請調解，窮盡努力化解車禍糾紛，
    但告訴人僅委託他人代為出席，致調解不成立，被告在無助
    狀態下始聯絡告訴人，被告對告訴人口出本案言語，是請告
    訴人出面處理車禍賠償事宜，單純催討債務，非惡害通知，
    被告無恐嚇危害安全之故意，更無任何掛白布條或任何恐嚇
    之實際犯罪行為，其用語縱較為激烈，然語意均僅係請求告
    訴人處理，並無任何威脅告訴人人身安全之用語，又被告係
    指要到宜蘭找被告收款，並未稱要找告訴人之家人，及從「
    找村長」一語可見被告係欲以合法公正手段處理雙方賠償事
    宜，再被告說「搞一齣比較大齣」是指處理車禍的程序、事
    情變複雜，因雙方調解不成立而須進行後續民事訴訟，另拉
    布條依社會觀念僅是產生心理不舒服之感受，是否足使人心
    生畏懼，自非無疑，自難僅憑告訴人片面主觀臆測認定被告
    犯行；且依告訴人於電話之回應，亦見告訴人沒有心生畏懼
    ，故應不成立恐嚇危害安全罪等語。經查：
　㈠被告於110年5月15日13時53分許於前揭地點與告訴人發生車
    禍，嗣與告訴人調解不成立，再於110年9月5日19時31分許
    ，以友人江○○之手機門號0000000000號撥打電話給告訴人，
    對告訴人口出本案言語等情，為被告所不爭執，核與告訴人
    於警詢、本院審理時之證述大致相符（見偵卷第27至29頁，
    本院卷第123至135頁），並有通話紀錄詳情擷圖、通話譯文
    、通聯調閱查詢單、調解不成立證明書、臺中市政府警察局
    道路交通事故當事人登記聯單、臺中市政府警察局第六分局
    道路交通事故現場圖、被告與告訴人LINE對話擷圖、行車執
    照影本、本院勘驗筆錄附卷可稽（見偵卷第37至55頁、第95
    頁，本院卷第137至138頁)，此部分事實堪認為真。
　㈡查告訴人固於警詢時證述：我於110年9月5日19時31分許接到
    被告打的恐嚇電話，說要找村長去我宜蘭鄉下家，跟我討修
    車費用、掛布條，要把事情搞大一點，之前曾跟被告調解車
    禍不成，我告知被告走法律程序但被告不願意等語（見偵卷
    第27至29頁）；於本院審理時證述：我跟被告於110年5月15
    日13時53分許在臺中市○○區○○路0段00號前有發生車禍，我
    在LINE對話中有答應先墊五萬元，問題是被告開始連續打電
    話到公司找我、騷擾我，我有跟他講就是照程序來，也沒有
    給我收據，被告有傳估價單給我，後來過了好幾天，他跟我
    講車子修理好了，要跟我討錢，我說我又沒有在現場，你怎
    麼可以說你自己去修理好要討錢，(辯護人問：車禍事件到
    現在你是否有賠他任何金錢？)車禍賠償還沒處理好，實際
    上估價單、修理費、車子有折價問題，處理好看要怎麼賠，
    被告申請調解，我有拜託朋友去；車禍後我跟被告有為協調
    賠償而互留聯絡方式，本來好好跟他說等事情處理完，我打
    電話跟他說不然就是照程序即車禍鑑定，被告就很急，我在
    LINE有先答應給被告五萬元，用這樣子的方式把他緩下來，
    不然他一直騷擾我，講實在要我給錢，被告要有證據、修理
    費什麼的，後來我們就沒有再聯絡，被告一直騷擾我，我就
    封鎖電話、LINE，在答應給五萬元之前被告有傳估價單給我
    看，我後來沒有依約給五萬元，因為我發現這樣不對，被告
    沒給我實際修理費用的單據，我有跟被告說要先去貸款還他
    錢，但沒有貸到，就車禍部分我大概知道被告無責，但我是
    為了閃其他車，所以希望做車禍鑑定分配我跟其他車的責任
    ；案發時被告打給我，被告口氣很衝、很兇，講話很大聲，
    氣氛不愉快，被告口出本案言語讓我感到害怕，我怕被告找
    我跟家人，因為他說要去跟我收錢，我怕被告傷害我跟家人
    ，因為被告講話用威脅口氣，被告打電話給我時我出門都戰
    戰兢兢，怕被告找我，他可能不用他出面，去找別人來找我
    也是有可能，被告就為了要討錢，也是有人為了一萬元殺人
    的；被告說要到我家拉布條，我怕他影響到我家人；我案發
    時回被告「沒關係你去啊、沒差啊，你要去就去啊」，是因
    為我只能這樣回他，不然我要拜託他不要去嗎？如果我拜託
    他不要去，他會不要去嗎等語（見本院卷第123至135頁）。
　㈢惟按刑法第305條之恐嚇罪，所稱以加害生命、身體、自由、
    名譽、財產之事，恐嚇他人者，係指以使人生畏怖心為目的
    ，而通知將加惡害之旨於被害人而言。而所謂致生危害於安
    全，係指受惡害之通知者，因其恐嚇，生安全上之危險與實
    害而言（最高法院26年渝非字第15號、52年台上字第751號
    判決意旨可資參照）。是該條之恐嚇罪，係行為人以加害生
    命、身體、自由、名譽、財產之事恐嚇他人為要件，且須有
    惡害通知，始足當之。所謂惡害通知，係指明確而具體加害
    上述各種法益之意思表示，客觀上一般人皆認足以構成威脅
    ，致接受意思表示者之生活狀態陷於危險不安之境。倘非具
    體明確，即難認係惡害通知。又人與人之間於日常生活中偶
    遇意見不合譏諷既起，輒相謾罵，於此情境下之對話，多因
    未經慎思熟慮，言語或流於尖酸刻薄，或帶有人不舒服之恐
    嚇語意，然是否構成恐嚇危害安全罪，應綜合行為人與被害
    人間之相處模式及相互間之關係、事後行為人及被害人之表
    現等情，藉以綜合行為人主觀上有無使人心生畏怖之心之目
    的，及判斷一般人倘處於同一狀態下，該言語或舉動是否足
    使通知者心生畏懼而不有不安之感覺。
　㈣衡諸被告與告訴人間有車禍賠償問題尚未解決，為被告、告
    訴人陳述明確，再參告訴人曾於110年6月25日以LINE傳送「
    畢竟您是無責的~~而您的車是我撞的，當然在我能力範圍以
    內先墊一些車修費個人覺得是應該的~~第三，目前已約銀行
    人員在中午左右辦理對保手續，若無變卦，最快會在今天三
    點30分應該會入帳...(略)個人真的只能先墊5W~真的不好意
    思!~~方便的話再傳一次帳號給我?」之訊息，以及後續被告
    詢問告訴人貸款進度，告訴人回傳貸款進度相關擷圖之訊息
    （見偵卷第51至55頁），核與告訴人前開證述渠有先答應墊
    付五萬元修車費，有申請貸款但未成功等節相符，復參以告
    訴人陳稱渠尚未給付該五萬元，後來有封鎖被告之電話、LI
    NE等情，可見被告此部分所言並非無稽，足徵被告、告訴人
    於上開車禍賠償事宜處理之過程已有不睦。而被告案發時撥
    打電話給告訴人目的係為向告訴人追討前述五萬元，參諸兩
    人前開處理車禍賠償之過程、告訴人上開證述，可見兩人就
    告訴人是否應先墊付五萬元之意見歧異，又量以告訴人前開
    陳述：被告一直騷擾我，我就封鎖電話、LINE等語，自難期
    待被告以溫和平緩之語氣與告訴人談話，告訴人接到被告來
    電時亦難免心生壓力，其等間談話氣氛自難期輕鬆。綜觀被
    告與告訴人於案發時之對話(見本院卷第137至138頁之本院
    勘驗筆錄，如附件)，係被告要求告訴人出面處理其等間車
    禍糾紛、給付五萬元，告訴人則堅持以訴訟方式處理，觀諸
    被告之文意脈絡應係指被告要以找當地村長至告訴人宜蘭住
    家及拉布條等方式追討五萬元，雖非妥適，然依一般社會通
    念，村長係常為地方鄉親調解糾紛之公信人士，找村長陪同
    到場處理糾紛，應不致涉以加害生命、身體、自由、名譽、
    財產之事恐嚇他人，實難認屬惡害通知，又該對話亦無從得
    知所謂「拉布條」是記載何內容之布條，要難遽認為明確具
    體之加害手段，而被告所言「我在跟你搞一齣比較大齣欸阿
    」、「我就去你家拉布條」等語，綜合其等間對話情境、脈
    絡，可徵係雙方對於車禍糾紛處理方式、進度之想法有所不
    同，被告一時激動口出情緒性言語，尚難認其係基於恐嚇危
    害安全之犯意為之。
　㈤告訴人雖稱因被告口出本案言語而感到害怕，惟查被告與告
    訴人於案發時之對話，被告口出本案言語時，告訴人之回應
    為「要收甚麼啦，人家就跟你說要告你就去告，你去宜蘭是
    要跟我收什麼」、「沒關係你去啊」、「你就去告就對了」
    、「你去我家又沒用，我家又沒人」、「沒差啊你要就去啊
    哈」、「你要去沒關係，你到時，沒關係，沒關係，我們到
    時再說」等語，自告訴人之語氣、回答以觀，告訴人尚得直
    接加以淡然回應，未見其有明顯膽怯、恐懼之感，則告訴人
    主觀上是否確因本案言語而心生畏懼，已屬有疑。至告訴人
    雖稱怕被告找渠，然考量告訴人因車禍糾紛未解決、遭索賠
    而感到壓力在所難免；及告訴人再稱怕被告傷害渠跟家人，
    及「他可能不用他出面，去找別人來找我也是有可能，被告
    就為了要討錢，也是有人為了一萬元殺人的」等語，但本案
    言語尚非屬惡害通知，業據本院說明如前，則此部分僅屬告
    訴人之主觀臆測，是尚難單以告訴人主觀上感受壓力或臆測
    即遽論被告構成恐嚇危害安全罪。
　㈥觀諸本案言語雖可見被告一再表達要求告訴人出面處理其等
    間車禍糾紛，或有以較為強烈之言詞表述，然尚無對告訴人
    之生命、身體、自由、名譽或財產，有何將來惡害之通知，
    難認本案言語足使一般人心生畏怖，又告訴人主觀上是否因
    此心生畏懼，亦屬有疑，自難僅憑告訴人指述因本案言語而
    心生畏懼，而遽認被告所為成立恐嚇危害安全罪。被告本案
    言語固非適當，或使告訴人感到不悅，然仍與刑法第305條
    恐嚇危害安全罪之要件有間，自無從以該罪相繩。
五、綜上所述，本案依公訴人所提出之證據，尚不足以證明被告
    確有公訴意旨所指恐嚇危害安全犯行，本件不能證明被告犯
    罪，揆諸前揭條文與裁判意旨，自應為被告無罪之諭知。
據上論斷，應依刑事訴訟法第301條第1項，判決如主文。
本案經檢察官丁○○提起公訴，檢察官甲○○到庭執行職務。
中　　華　　民　　國　　111 　年　　6 　　月　　16　　日
                  刑事第十二庭  法  官  張意鈞
以上正本證明與原本無異。
如不服本判決應於收受送達後20日內向本院提出上訴書狀，並應
敘述具體理由；其未敘述上訴之理由者，應於上訴期間屆滿後20
日內向本院補提理由書（均須按他造當事人之人數附繕本）「切
勿逕送上級法院」。
告訴人或被害人如不服判決，應備理由具狀向檢察官請求上訴，
上訴期間之計算，以檢察官收受判決正本之日起算。
                                書記官  黃南穎
中　　華　　民　　國　　111 　年　　6 　　月　　16　　日
附件：
一、勘驗標的：偵卷袋內警局公文封光碟，檔名「恐嚇音檔1 」
    .mp4
二、勘驗檔案時間：12秒至1分15秒
（以下對話為台語，A為被告，B為告訴人）
A：喂
B：喂你哪裡啊？
A：我被你撞的車主啦，我人現在在派出所啦，我要問你說現在
   要不要處理啦，你要是不處理，下禮拜我就叫人到宜蘭你家
   跟你收啦
B：要收甚麼啦，人家就跟你說要告你就去告，你去宜蘭是要跟
   我收什麼
A：阿某阿，你把我撞到，你把我撞到，阿你說五萬，阿五萬在
   哪裡，白紙黑字，對話紀錄，阿沒關係，沒關係，阿下禮拜
   ，我就，我就，我就麻煩村長跟我去你家阿，你在你在你在
   你在等，你在看阿，我在跟你搞一齣比較大齣欸阿
B：沒關係你去啊
A：你蝦咪，蝦咪你叫做，你叫做黃由藍，你像你昨天跟我說你
   叫黃由藍，我不是有委託人去處理，對阿，但我們現在不要
   等人處理，我也懶得告你，你律師費用六萬你負擔的起嗎？
   我下禮拜，下禮拜就是找村長去你家啦，我就是找你村長去
   你家啦
B：你就去告就對了
A：免啦，我下禮拜就是要去你家啦
B：你去我家又沒用，我家又沒人
A：我管你家有沒有人，我就去你家問看看，你家你姐有沒有在
   你家，你家有人沒人
B：我家都沒有人
A：阿你家都沒有人沒關係，我就去你家拉布條嘛
B：沒差啊你要就去啊哈
A：好啊
B：你要去沒關係，你到時，沒關係，沒關係，我們到時再說
A：好啊，沒關係，我們